臺灣澎湖地方法院民事判決　　　　　　　　 95年度親字第1號
　　原　　　告　丙○○
　　特別代理人　劉新安律師
　　被　　　告　丁○○原名.
　　訴訟代理人　丁玉雯律師
上列當事人間請求宣告停止親權事件，本院於民國95年12月25日
辯論終結，判決如下：
    主  文
原告之訴駁回。
訴訟費用由原告負擔。
    事實及理由
一、原告起訴主張：原告（民國○○年○○月○○日生）係戊○○（已
    死亡）與被告夫妻所生之女，戊○○與被告於85年10月23日
    協議離婚，約定由戊○○行使對原告之監護權，被告可探視
    ，惟被告離婚後，下落不明，未為任何探視以盡為人母之責
    ，疏於保護照顧原告，情節嚴重，形同遺棄，原告在戊○○
    、祖父己○○、姑姑庚○○等人照顧下順利成長，詎戊○○
    於93年12月27日溺水窒息死亡，無法再行使對原告之監護權
    ，原告亦因長期未獲被告照顧，對被告毫無感情，雖己○○
    曾於93年12月30日，依據兒童及少年福利法第48條規定，訴
    請宣告停止被告之親權及改定庚○○為原告之監護人，已經
    本院94年親字第1號、台灣高等法院高雄分院94年家上字第4
    5號判決駁回確定在案，惟被告自94年5月5日一審宣判至今
    ，未再關心原告身體、生活、就學狀況，仍予遺棄，且任意
    支用因戊○○死亡而領取之賠償金，亦即將之均匯入辛○○
    在○○第○信用合作社帳戶且花用一空，原告未來之生活、
    教育費用堪虞，如由被告行使對原告之監護權，顯然對原告
    不利，爰依兒童及少年福利法第48條規定，訴請宣告停止被
    告之親權，改定庚○○為原告之監護人。
二、被告則以：原告出生後由被告親自照顧，愛護備至，然被告
    之前夫戊○○不務正業，並利用去大陸之機會，尋花問柳，
    被告無法忍受，乃於85年10月23日協議離婚，約定由戊○○
    行使對原告之監護權，被告可探視，被告亦多次前往探視，
    並請人轉達願支出原告學費之心意，惟均遭己○○及其家人
    之刻意阻撓及拒絕，致原告逐漸疏遠被告，最後變成不再理
    會被告，迨至被告接獲上開本院94年親字第1號訴訟開庭通
    知，方知戊○○已死亡，被告才到學校探視原告，並尋求協
    助，嗣被告對原告之親權存在已經法院判決確定，乃己○○
    等仍繼續阻撓兩造親情之發展，被告不得已另於94年11月4
    日以本院94年執字第1556號聲請交付子女強制執行，被告有
    對原告行使親權之意願、能力及實際作為，自應由被告行使
    對原告之監護權等語，資為抗辯。
三、原告主張其係戊○○與被告夫妻所生之女，戊○○與被告於
    85年10月23日協議離婚，約定由戊○○行使對原告之監護權
    ，被告則可探視，此後原告即在父親戊○○、祖父己○○及
    姑姑庚○○等人照顧下成長，而戊○○於93年12月27日溺水
    窒息死亡，己○○曾於93年12月30日，依據兒童及少年福利
    法第48條規定，訴請宣告停止被告之親權及改定庚○○為原
    告之監護人，已經本院94年親字第1號、台灣高等法院高雄
    分院94年家上字第45號判決駁回確定在案，另被告於94年11
    月4日以本院94年執字第1556號聲請交付子女強制執行等事
    實，有卷附協議離婚書、相驗屍體證明書、戶籍謄本等為證
    （94年親字第1號卷5-12頁），並據本院調閱本院94年親字
    第1號、94年執字第1556號、台灣高等法院高雄分院94年家
    上字第45號卷宗查核屬實，且為被告所不爭執，自可信為真
    實。
四、原告另主張：被告自94年5月5日一審宣判後至今，未再關心
    原告身體、生活、就學狀況，仍予遺棄，且任意支用因戊○○死亡而領取之賠償金，未花用在原告生活所需事項，如由
    被告行使對原告之監護權，顯然對原告不利，有兒童及少年
    福利法等48條規定之疏於保護、照顧原告情形，且情節重大
    云云，然為被告所否認，並以前詞抗辯。按父母或監護人對
    兒童及少年疏於保護、照顧情節嚴重，或有第30條、第36條
    第1項各款行為，或未禁止兒童及少年施用毒品、非法施用
    管制藥品者，兒童及少年或其最近尊親屬、主管機關、兒童
    及少年福利機構或其他利害關係人，得聲請法院宣告停止其
    親權或監護權之全部或一部，或另行選定或改定監護人，兒
    童及少年福利法第48條第1項定有明文。又按父母對於未成
    年子女，有保護及教養之權利義務；對於未成年子女之權利
    義務，除法律另有規定外，由父母共同行使或負擔之，父母
    之一方不能行使權利時，由他方行使之，民法第1085條、第
    1089條第1項亦分別定有明文。是夫妻之一方，對於未成年
    子女之監護權，不因離婚而喪失，依民法第1051條及第1055
    條規定，由一方監護者，不過是他方之監護權一時的停止而
    已，任監護之一方死亡時，該未成年之子女，當然由他方監
    護，最高法院62年台上字第1398號著有判例可資參照。經查
    ，原告為○○年○○月○○日出生，係戊○○與被告夫妻所生之女
    ，戊○○既於93年12月27日死亡，而不能再行使對原告之親
    權，依法此後對原告之親權自應由被告行使之。是本件所應
    斟酌者，為行使親權之被告有無兒童及少年福利法第48條第
    1項所定對於未成年之原告疏於保護、照顧情節嚴重，或有
    同法第30條第1款所定之遺棄原告之行為，達予應宣告停止
    親權之程度。
五、經查，被告與戊○○離婚不久那段期間，被告多次前往探視
    原告，惟屢遭己○○及其家人刻意阻撓，甚至當面丟棄被告
    帶去給原告吃用的東西，使被告無法行使探視權，讓原告逐
    漸疏遠被告，最後變成不再理會被告，又戊○○係於93年12
    月27日死亡，己○○及其家人並未告知被告此項消息，己○○隨即於93年12月30日提起前案宣告停止親權之訴，亟思取
    得原告監護權，而被告有於94年2、3月間及5、6月間先後兩
    次到學校探視丙○○，俾透過學校解決其母女間之爭議等事
    實，有本院94年親字第1號、台灣高等法院高雄分院94年家
    上字第45號卷附兩造及證人庚○○、壬○○等之證詞可佐，
    該案判決亦均同此認定。又證人庚○○於本院審理中供陳：
    「（被告訴訟代理人問）在本次的訪視報告中所載，妳表示
    被告是壞女人？是否有跟原告表示過這情形？（答）有，我
    對被告的評價就是如此，我就這樣講。」等語（本院卷214-
    215頁），顯然有灌輸原告對被告不良印象，而不利於原告
    回復其與被告母女親情之情事；反觀被告持續提供原告衣服
    、鞋子、唱片等生活上之必需、娛樂用品等情，已據被告提
    出購買發票、收據等為證（本院卷82-86、120頁），且被告
    於94年11月4日以本院94年執字第1556號聲請交付子女強制
    執行，亦足認其有積極行使親權之之意願，另被告於強制執
    行程序中同意依約定時、地探訪原告以漸增母女情感，嗣確
    有遵照履行會面等情，亦為原告所不爭執（本院卷114頁）
    ，足認在戊○○死亡之後，己○○及其家人絲毫未給予被告
    有對原告行使親權之機會，然被告確有持續積極設法行使對
    原告之監護權之作為，難認被告有何原告所指自94年5月5日
    起即對原告疏於保護、照顧、形同遺棄之情事。
六、至原告質疑被告任意支用因戊○○死亡而領取之賠償金，亦
    即將之均匯入辛○○在○○第○信用合作社帳戶且花用一空
    ，原告未來之生活、教育費用堪虞云云，惟此部分已據被告
    提出辛○○存摺供參，其內尚有存款新台幣2百餘萬元（本
    院卷138-140頁），原告此部分之主張，與事實不符，尚難
    遽採。又原告雖陳述表示與被告已無感情，然此為己○○及
    其家人自原告年幼時起至今刻意阻撓被告行使親權所致，不
    能因此認為係被告疏於保護照顧，已如前述，且此亦與認定
    被告是否構成兒童及少年福利法第48條第1項事由，而得聲
    請法院宣告停止親權無關。另卷附訪視報告（本院卷90-97
    頁）雖建議本件被告不適宜行使親權，而宜改由庚○○行使
    監護權云云，惟查關於監護權之訪視報告建議，應就成年人
    照顧未成年人之意願、能力、與未成年人互動關係、成年人
    居家環境、正式及非正式社會資源的支持等項，詳予調查評
    估後，據以作成結論，本件訪視報告就該等評估項目記載之
    內容，未盡翔實，且非基於客觀之事證所得，其中多所摻揉
    訪視者個人主觀之意見，此據證人乙○○到庭證述屬實（本
    院卷156-165頁），該訪視報告以有瑕庛之立論遽以作成上
    開不利於被告之建議，尚屬率斷，難謂允當，該建議自不得
    遽採為不利於被告之認定。
七、綜上所述，被告並無兒童及少年福利法第48條第1項所定對
    於未成年子女即原告疏於保護、照顧情節嚴重，或有遺棄原
    告之情事，原告依該條項規定請求宣告停止被告親權，改定
    庚○○為原告之監護人，自有未合，不應准許。
八、本件事證，已臻明確，兩造其餘攻擊防禦方法，與判斷結果
    不生影響，自不逐一論述，併此明。
九、據上論結，本件原告之訴為無理由，依民事訴訟法第78條，
    判決如主文。
中　　華　　民　　國　　96　　年　　1 　　月　　8 　　日
                        民事庭  法  官  陳順輝
以上正本係照原本作成。
如不服本判決，應於判決送達後20日內，向本院提出上訴狀（須
附繕本）。
中　　華　　民　　國　　96　　年　　1 　　月　　8 　　日
                                書記官  劉竹苞
